【裁判字號】    89,簡上,694
【裁判日期】    900510
【裁判案由】    清償債務
【裁判全文】
臺灣臺北地方法院民事判決  八十九年度簡上字第六九四號
    上  訴  人  乙○○
    被  上訴人  甲○○
    訴訟代理人  薛博允律師
右當事人間請求清償債務事件，上訴人對於中華民國八十九年六月二十八日，本院新
店簡易庭八十八年度店簡字第五七八號第一審判決提起上訴，本院判決如左：
    主  文
上訴駁回。
第二審訴訟費用由上訴人負擔。
    事實及理由
一、上訴人主張：被上訴人於民國七十八年九月十九日，委託上訴人以被上訴人之股
    票帳號，購買台灣橡膠股份有限公司（下稱台灣橡膠公司）股票七張，價金新台
    幣（下同）陸拾壹萬零伍佰元。嗣因營業員誤聽為十張購入後，被上訴人因存款
    不足，即向上訴人借貸貳拾陸萬元。俟至八十八年初，雙方曾至陳清秀律師處協
    商解決辦法，由陳清秀律師記載兩造金錢往來經過，足證被上訴人確曾於七十八
    年間，向上訴人借貸貳拾伍萬多元。爰依消費借貸之法律關係，並聲明：（一）
    原判決廢棄。（二）被上訴人應給付上訴人貳拾伍萬元，及自起訴狀繕本送達翌
    日起至清償日止，按年息百分之五計算之利息。
二、被上訴人則以：上訴人於七十八年九月間，代被上訴人購入股票七張後，被上訴
    人即將陸拾壹萬零伍佰元和存摺、印章，交付予上訴人代辦交割。嗣上訴人即借
    用被上訴人之股票帳戶，操作股票，並未還歸被上訴人之存摺、印章。迄至八十
    六年二月間，被上訴人始將存摺歸還，但當年所購買之股票，已遭上訴人賣掉，
    上訴人乃以二十五張皇帝龍股份有限公司（下稱皇帝龍公司）之股票，按市價折
    計肆拾萬元，以及存摺帳戶內之餘額壹萬壹仟元，歸還被上訴人。嗣於八十八年
    初，上訴人雖委任律師協調，惟律師僅係依據上訴人所提證據而記載經過，並不
    能證明被上訴人有借貸之事實等語置辯。並聲明：上訴駁回。
三、兩造不爭執之事實：
（一）上訴人主張被上訴人於七十八年九月十九日，委託上訴人以被上訴人之股票帳
      號，購買台灣橡膠公司股票七張，價金陸拾壹萬零伍佰元之事實，業據上訴人
      提出上訴人之股票帳戶存摺為證，亦為被上訴人所自認。
（二）上訴人另主張兩造曾於八十八年初，至陳清秀律師處協商解決辦法，亦據上訴
      人提出便箋二紙為證，亦為被上訴人所不爭執。
四、兩造爭執之爭點：
    至上訴人另主張因營業員誤聽為十張購入後，被上訴人因存款不足，向上訴人借
    貸貳拾陸萬元；俟至八十八年初，雙方曾至律師處協商解決辦法，由律師記載兩
    造金錢往來經過之事實，則被上訴人否認之，並以前揭情詞抗辯之。是本件兩造
    爭執之爭點即在於：
（一）被上訴人是否於七十八年九月間，向上訴人借貸貳拾陸萬元？
（二）上訴人所提出陳清秀律師繕寫之便箋二紙，是否得以證明兩造有借貸關係？
五、關於本件之爭點，分述如下；
（一）有關被上訴人是否於七十八年九月間，向上訴人借貸貳拾陸萬元之爭點：
      按民法第四百七十四條所規定之消費借貸，係指當事人一方移轉金錢或其他代
      替物之所有權於他方，而約定他方以種類、品質、數量相同之物返還之契約；
      則金錢消費借貸契約之成立，除必須有金錢之交付外，尚須有借貸意思表示之
      合意，始足當之；最高法院亦著有八十一年度台上字第二三七二號判決，可資
      參照。本件雖依原審調閱系爭股票帳戶之買賣對帳單，被上訴人之系爭股票帳
      戶內，確係於七十八年九月十九日，購入台灣橡膠公司股票十張，合計捌拾伍
      萬伍仟元；被上訴人之存摺帳戶內，並於七十八年九月二十日，由上訴人匯入
      貳拾伍萬陸仟捌佰捌拾肆元，此分別有富隆證券股份有限公司八十八年十二月
      十五日八十八富（長）字第二七號函、上海商業儲蓄銀行八十九年一月四日上
      儲存字第八九○一○一號函在卷足證；惟被上訴人否認與上訴人間，有消費借
      貸之合意。則依前述說明，上訴人自應就其所匯入之前述款項，與被上訴人間
      有消費借貸之合意，負舉證責任。然依被上訴人之股票帳戶明細記載，被上訴
      人委託上訴人購買之台灣橡膠公司七張股票，早於七十八年十一月十六日，即
      已賣出。且被上訴人另抗辯稱於七十八年間，由上訴人代購入七張股票後，即
      將陸拾壹萬零伍佰元，及印章、存摺均交由上訴人，迄八十六年二月，上訴人
      交還系爭印章、存摺前，均係由上訴人操作，上訴人並多次匯入金錢予被上訴
      人之前述帳戶內，且於該帳戶存摺上，記載股票買賣之進出記錄；此有該存摺
      影本在卷足憑，亦為上訴人所自認，可知上訴人於七十八年九月十九日起，至
      八十六年二月止，上訴人確係利用被上訴人之系爭股票帳戶、存摺，進行上訴
      人自己股票買賣之帳戶。此外，上訴人就此部分，亦未提出其他證據，以證明
      其匯入之前述款項，係因被上訴人之借貸所匯入，則上訴人於七十八年九月二
      十日，匯入被上訴人存摺帳戶之貳拾伍萬陸仟捌佰捌拾肆元，應係上訴人利用
      被上訴人之帳戶操作股票買賣，所自行匯入之款項。
（二）有關上訴人所提出陳清秀律師繕寫之便箋二紙，是否得以證明兩造有借貸關係
      之爭點：
      就此部分，依上訴人提出兩造於八十八年初，至陳清秀律師處協商時，由陳清
      秀律師繕寫之便箋二紙，該便箋上並無被上訴人向上訴人借款之記載，亦無兩
      造之簽名，更無陳清秀律師之簽名見證，顯然該次協商，因兩造對於股票買賣
      之資金往來，尚有爭執，以致未達成任何協議，是此二紙便箋，自無法證明被
      上訴人曾向上訴人借貸之事實。參以，上訴人於八十六年二月間，歸還前述存
      摺予被上訴人時，上訴人仍以二十五張皇帝龍公司之股票，按市價折計肆拾萬
      元，以及存摺帳戶內之餘額壹萬壹仟元，歸還被上訴人；則果若被上訴人有積
      欠上訴人貳拾伍萬多元借款之事實，則上訴人豈有未將前述被上訴人帳戶內之
      二十五張皇帝龍公司股票，以及存摺帳戶內之餘額壹萬壹仟元，予以扣抵之理
      。是上訴人主張被上訴人有向其借貸貳拾伍萬多元之事實，顯難信為真實。
六、綜上論述，本件上訴人並無法證明被上訴人有向其借貸貳拾伍萬元之情事。從而
    ，上訴人依消費借貸之法律關係，請求被上訴人給付貳拾伍萬元，及自起訴狀繕
    本送達翌日起至清償日止，按年息百分之五計算之利息，為無理由，應予駁回。
    則原審為上訴人敗訴之判決，經核並無不合。上訴意旨指摘原判決不當，求予廢
    棄改判，不應准許，其上訴應予駁回。
七、據上論結，本件上訴為無理由，依民事訴訟法第四百三十六條之一第三項、第四
    百四十九條第一項、第四百六十三條、第七十八條，判決如主文。
中      華      民      國    九十      年      五      月      十      日
                                 民事第六庭審判長法官  鄭純惠
                                                 法官  胡宗淦
                                                 法官  姜悌文
右為正本係照原本作成
本判決不得上訴
中      華      民      國    九十      年      五      月      十      日
                                            法院書記官  陳鳳瀴


司法院資訊處製作；財團法人民間司法改革基金會備份。
